臺灣臺南地方法院民事判決　　　　　　　94年度簡上字第10號
上　訴　人　甲○○
被上訴　人　乙○○
上列當事人間因請求侵權行為損害賠償事件，上訴人對於中華民
國93年10月29日本院臺南簡易庭93年度南簡字第947號第一審判
決提起上訴並為訴之擴張，經本院於94年7月5日言詞辯論終結，
判決如下：
    主      文
上訴駁回。
被上訴人應再給付上訴人新台幣壹萬陸仟捌佰捌拾參元。
上訴人其餘擴張之訴駁回。
第二審及擴張之訴訴訟費用由被上訴人負擔十分之一，餘由上訴
人負擔。
    事      實
甲、上訴人方面：
一、聲明：求為判決：
（一）原判決關於駁回上訴人請求被上訴人應給付新台幣（以下
      同）136,500元部分廢棄。
（二）被上訴人應再給付上訴人159,163元（包括擴張之訴22,66
      3元）。
（三）第一審（除確定部分外）、第二審及擴張之訴訴訟費用由
      上訴人負擔百分之一，餘由被上訴人負擔。
二、陳述：除與原判決記載相同者，茲予引用外，補稱：
（一）被上訴人於民國92年3月22日晚間，駕駛車牌號碼5W—027
      5號自用小客車，沿台南市○○路由東往西方向行駛，於
      同日晚間23時35分許，途經台南市○○路○○路394巷之
      設有閃光黃燈號誌交岔路口時，本應注意汽車行駛時，駕
      駛人應注意車前狀況，並隨時採取必要之安全措施，及汽
      車行駛至交岔路口，其行進、轉彎，應遵守燈光號誌之指
      示，且閃光黃燈表示警告，車輛應減速接近，注意安全，
      小心通過，而依當時情形，客觀上並無不能注意之情事，
      其能注意竟疏於注意該處為交岔路口，及其行向號誌為閃
      光黃燈之警告，可能會有車輛橫向進入岔路之車前狀況，
      未採取減速接近並保持隨時可以煞停之安全措施，仍貿然
      以時速40公里之速度通過上開岔路口，適上訴人騎駛車牌
      號碼VJR—0347號輕機車在上開岔路口中央處停等欲進入
      開元路394巷，被上訴人因閃煞不及，被上訴人所駕駛之
      自小客車車頭遂撞及上訴人所騎駛之機車左側，造成上訴
      人人車倒地，受有頭部外傷、顱腦損傷、左膝、腳踝挫傷
      之傷害。
（二）上訴人因上開車禍受傷，所受損害，詳列如下：
   Ａ、醫療及復健費用：上訴人因上開車禍至醫療院所接受治
       療，共計支出38,986元，其中：
    1.奇美醫院：上訴人於奇美醫院治療迄今，支出醫療費用共
      計17,066元，原審僅判決准許上訴人請求8,555元，尚有8
      ,511元之差額，在此請求。
    2.主恩中醫診所：上訴人於主恩中醫診所接受治療，支出醫
      療費用14,800元，原審僅判決准許上訴人請求7,767元，
      尚有7,033元之差額，在此請求。
    3.永生中醫診所：上訴人於永生中醫診所接受治療，支出醫
      療費用4,630元。
    4.聖恩中醫診所：上訴人於聖恩中醫診所接受治療，支出醫
      療費用400元。
    5.王煥庭診所：上訴人於王煥庭診所接受治療，支出醫療費
      用200元。
    6.行政院衛生署台南醫院：上訴人於行政院衛生署台南醫院
      接受治療，支出醫療費用1,890元。
    7.因上訴人仍持續復健中，往後還有幾十年之漫長歲月需進
      行復建，故要求日後所需50,000元之醫療補助。
　Ｂ、工作損失：上訴人原擔任保母工作，因車禍受傷，除休養
      1個月，無法工作，損失15,000元外，另於暑假期間，有2
      個月是由雇主自己照顧小孩，該2個月上訴人亦無薪資收
      入，屬於上訴人之損害，故實際無法工作期間共計3個月
      ，薪資為45,000元，原審僅判決准許上訴人之請求金額13
      ,500元，尚有差額31,500元。
  Ｃ、精神損害賠償慰撫金部分：上訴人因被上訴人之過失行為
      ，致受有上開身體傷害，迄今仍需復健，身體多有不適，
      上訴人請求精神慰撫金100,000元應屬適當，原審僅判令
      被上訴人應給付上訴人45,000元，實屬過低，尚有差額
      55,000元應由被上訴人負給付之責。
  Ｄ、依此計算，除原審判決被上訴人應給付上訴人74,823元外
      ，被上訴人應再給付上訴人159,163元。
  Ｅ、至於上訴人之機車修理費以及安全帽、隨身聽之損害部分
      ，上訴人已經另案起訴請求，不在本件訴訟中主張。
（三）另原審以上訴人駕駛輕機車，於上開時、地，暫停於不得
      臨時停車之交岔路口，致遭被上訴人駕駛之自用小客車所
      撞及，上訴人騎乘輕機車，行經設有閃光號誌岔路口，停
      等不當，同為車禍肇事次因，因認上訴人與有過失等情。
      然上訴人車禍當時係在等閃光黃燈過馬路，縱使有所過失
      ，亦僅應負百分之1之責任，被上訴人則應負百分之99之
      責任，原審判決認為上訴人應負10分之1責任，就此部分
      認事用法應有違誤。
三、證據：除援用第一審所提之證據外，並提出永生中醫診所診
    斷證明書1份、永生中醫診所醫療費用收費明細表2份、永生
    中醫診所掛號收據19份、主恩中醫診所診斷證明書1份、主
    恩中醫診所收據3份、奇美醫院收費收據7份、行政院衛生署
    台南醫院醫療收據1紙為證。
乙、被上訴人方面：
一、聲明：求為判決：
（一）駁回上訴人之上訴。
（二）駁回上訴人擴張之訴。
（三）第二審及擴張之訴訴訟費用由上訴人負擔。
二、陳述：除與原判決記載相同者，茲予引用外，補稱：
（一）對於上訴人主張被上訴人於92年3月22日晚間，駕駛車牌
      號碼5W—0275號自用小客車，沿台南市○○路由東往西方
      向行駛，於同日晚間23時35分許，途經台南市○○路○○
      路394巷之設有閃光黃燈號誌交岔路口時，與上訴人所騎
      駛車牌號碼VJR—0347號輕機車在上開岔路口中央處發生
      車禍，被上訴人所駕駛之自小客車車頭撞及上訴人所騎駛
      之機車左側，造成上訴人人車倒地，受有頭部外傷、顱腦
      損傷、左膝、腳踝挫傷之傷害不爭執，對於上訴人因車禍
      受傷而至醫療院所治療之事實亦不否認。
（二）上訴人主張醫療費用、精神慰撫金之請求金額太高，並不
      合理，因上訴人自己有保險，根本不需要支出那麼多的醫
      療費用，而且上訴人在車禍之後，仍然可以工作，顯示上
      訴人所受之傷害，並非嚴重，故上訴人請求之精神上損害
      賠償高達100,000元並無理由。
三、證據：援用第一審所提之證據。
丙、本院依職權向臺灣臺南地方法院檢察署調閱92年度偵字第
    7562號傷害案件刑事偵查卷、本院92年度交易字第168號過
    失傷害刑事卷，台灣高等法院台南分院92年度交上易字第
    1022號過失傷害刑事卷，並函財團法人奇美醫院、主恩中醫
    診所、聖恩中醫診所、永生中醫診所、行政院衛生署台南醫
    院查詢上訴人就診及支出醫療費用情形。
    理　　由
一、按訴狀送達後，上訴人即原告不得將原訴變更或追加他訴，
    但擴張或減縮應受判決事項之聲明者，不在此限，民事訴訟
    法第436條之1第3項、第463條、第255條第1項第3款分別定
    有明文。查本件上訴人提起上訴，於94年5月30日所補提上
    訴理由狀及於本院94年7月5日言詞辯論期日，均聲明擴張醫
    療費用之請求金額（見上訴人94年5月30日上訴理由狀、本
    院94年7月5日言詞辯論筆錄），除原審起訴所請求被上訴人
    應給付上訴人醫療費用18,1 36元外（即奇美醫院之醫療費
    用9,506元及主恩中醫診所醫療費用8,630元），於第二審請
    求被上訴人應再給付上訴人醫療費用22,663元，既與上開規
    定相符，於法自無不合，先此敘明。
二、本件上訴人即原審原告起訴主張：被上訴人於92年3月22日
    晚間，駕駛車牌號碼5W—0275號自用小客車，沿台南市○○
    路由東往西方向行駛，於同日晚間23時35分許，途經台南市
    ○○路與同路394巷之設有閃光黃燈號誌交岔路口時，本應
    注意汽車行駛時，駕駛人應注意車前狀況，並隨時採取必要
    之安全措施，及汽車行駛至交岔路口，其行進、轉彎，應遵
    守燈光號誌之指示，且閃光黃燈表示警告，車輛應減速接近
    ，注意安全，小心通過，而依當時情形，客觀上並無不能注
    意之情事，其能注意竟疏於注意該處為交岔路口，及其行向
    號誌為閃光黃燈之警告，可能會有車輛橫向進入岔路之車前
    狀況，未採取減速接近並保持隨時可以煞停之安全措施，仍
    貿然以時速40公里之速度通過上開岔路口，適上訴人騎駛車
    牌號碼VJR—0347號輕機車在上開岔路口中央處停等欲進入
    開元路394巷，被上訴人因閃煞不及，被上訴人所駕駛之自
    小客車車頭遂撞及上訴人所騎駛之機車左側，造成上訴人人
    車倒地，受有頭部外傷、顱腦損傷、左膝、腳踝挫傷之傷害
    ，上訴人因上開車禍受傷，受有下列損害：(1)醫藥費用15,7
    36元；(2)停止工作收入損失180,000元；(3)復健治療費用52,
    000元；(4)機車修理費用2,150元；(5)安全帽及隨身聽損害2,
    000元；(6)慰撫金100,000元。為此依侵權行為之法律關係，
    請求命被上訴人應給付上訴人401,886元之判決（原判決命
    被上訴人應給付上訴人74,823元，而駁回上訴人其餘之請求
    ，被上訴人對其敗訴部分未聲明不服，上訴人對原判決駁回
    其請求判命被上訴人給付190,563元部分亦未聲明不服，均
    已告確定）。另上訴人於提起上訴後主張：上訴人因本件車
    禍受傷，又陸續支出醫療費用22,663元等語，爰擴張應受判
    決事項之聲明，連同上訴部分（工作收入損失31,500元、復
    健治療費用50,000元、慰撫金55,000元），請求判命被上訴
    人應再給付上訴人159,163元之判決等語。
三、被上訴人則以：對於上訴人主張被上訴人於92年3月22日晚
    間，駕駛車牌號碼5W—0275號自用小客車，沿台南市○○路
    由東往西方向行駛，於同日晚間23時35分許，途經台南市○
    ○路○○路394巷之設有閃光黃燈號誌交岔路口時，與上訴
    人所騎駛車牌號碼VJR—0347號輕機車在上開岔路口中央處
    發生車禍，被上訴人所駕駛之自小客車車頭撞及上訴人所騎
    駛之機車左側，造成上訴人人車倒地，受有頭部外傷、顱腦
    損傷、左膝、腳踝挫傷之傷害不爭執，對於上訴人因車禍受
    傷而至醫療院所治療之事實亦不否認，但上訴人主張醫療費
    用、精神慰撫金之請求金額太高，並不合理，因上訴人自己
    有保險，根本不需要支出那麼多的醫療費用，而且上訴人在
    車禍之後，仍然可以工作，顯示上訴人所受之傷害，並非嚴
    重，故上訴人請求之精神上損害賠償高達100,000元並無理
    由等語資為抗辯。
四、本件上訴人主張被上訴人於92年3月22日晚間，駕駛車牌號
    碼5W—0275號自用小客車，沿台南市○○路由東往西方向行
    駛，於同日晚間23時35分許，途經台南市○○路○○路394
    巷之設有閃光黃燈號誌交岔路口時，與上訴人所騎駛車牌號
    碼VJR—0347號輕機車在上開岔路口中央處發生車禍，被上
    訴人所駕駛之自小客車車頭撞及上訴人所騎駛之機車左側，
    造成上訴人人車倒地，受有頭部外傷、顱腦損傷、左膝、腳
    踝挫傷之傷害之事實，為被上訴人所不爭執，並經本院依職
    權調取臺灣臺南地方法院檢察署92年度偵字第7562號傷害案
    件刑事偵查卷、本院92年度交易字第168號過失傷害刑事卷
    ，台灣高等法院台南分院92年度交上易字第1022號過失傷害
    刑事卷宗，有上訴人、被上訴人警訊筆錄各1份、道路交通
    事故調查報告表1份、現場圖1份、現場照片18張、奇美醫學
    中心診斷證明書1份附於上開卷內可稽，自堪信為真正。
五、按汽車行駛時，駕駛人應注意車前狀況，並隨時採取必要之
    安全措施；又汽車行駛至交岔路口，應遵守燈光號誌或交通
    警察之指示，道路交通安全規則第94條第3項、第102條第1
    項第1款分別定有明文。再按閃光黃燈表示警告，車輛應減
    速接近，注意安全，小心通過，此道路交通標誌標線號誌設
    置規則第211條第1項第1款亦定有規定。本件被上訴人於92
    年3月22日23時35分許，駕駛車牌號碼5W—0275號自用小客
    車，途經台南市○○路○○路394巷之設有閃光黃燈號誌交
    岔路口時，本應遵守上開交通規則，並盡必要之注意義務，
    而車禍發生當時係天候晴、雖夜間無照明，然事發地點為柏
    油路面，號誌動作正常，路面乾燥無缺陷、無障礙物、視距
    良好，有前開道路交通事故調查報告表附於上開刑事案卷內
    可據，依當時狀況，並無被上訴人客觀上不能注意之情狀，
    被上訴人竟疏未注意該處為交岔路口及其行向號誌為閃光黃
    燈之警告，可能會有車輛橫向進入岔路之車前狀況，未採取
    減速接近並保持隨時可以煞停之安全措施，仍貿然以時速40
    公里之速度急駛欲通過岔路口，致撞擊由上訴人所騎駛車牌
    號碼VJR—0347號輕機車左側，造成上訴人人車倒地，受有
    頭部外傷、顱腦損傷、左膝、腳踝挫傷之傷害，被上訴人有
    違上開規定注意義務之事實，可堪認定，被上訴人於本件車
    禍之過失責任自可資認定。另按，設有禁止臨時停車標誌、
    標線處所不得臨時停車，道路交通安全規則第111條第1項第
    3 款亦有明文規定。而查，上訴人於本件車禍發生當時，係
    騎駛車牌號碼VJR—0347號輕機車在上開岔路口中央處，為
    讓前方車輛通行，致暫停於交岔路口之事實，業據上訴人所
    陳述在卷，且為被上訴人所不爭執，自可認為真實，而上開
    交岔路口中央處，繪製有禁止臨時停車之黃色網狀線之情，
    則有現場照片在卷可據，故上開交岔路口中央處，本即不得
    臨時停車，然上訴人於車禍發生當時，係騎駛輕機車，於不
    得臨時停車之交岔路口停車，有違上開交通規則之事實，自
    可確定，故上訴人於本件車禍之發生，亦應負過失責任，即
    可認定。本件車禍發生後，曾經囑託台灣省台南區車輛行車
    事故鑑定委員會鑑定肇事責任，其鑑定意見為：乙○○（即
    被上訴人）駕駛小客車，行經設有閃光黃燈號誌岔路口，未
    減速慢行，未注意車前狀況，為肇事主因；甲○○（上訴人
    ）駕駛輕機車，行經設有閃光號誌岔路口，停等不當，為肇
    事次因；此有台灣省台南區車輛行車事故鑑定委員會92年6
    月20日鑑定意見書在刑事卷內可據，其鑑定結果就被上訴人
    駕駛自小客車行駛不當，為本件車禍肇事主因部分，與本院
    上開論述相同，即為可採；而就上訴人騎駛輕機車臨時停車
    不當，為本件車禍肇事次因部分，雖其理由構成係引用道路
    交通安全規則第111條第1項第2款規定，與本院上開論述不
    同，然就上訴人於本件車禍發生亦有過失之情，其認定結果
    與本院上開論述相同，在此敘明。
六、按因故意或過失，不法侵害他人之權利者，負損害賠償責任
    ；違反保護他人之法律，致生損害於他人者，負賠償責任，
    但能證明其行為無過失者，不在此限；汽車、機車或其他非
    依軌道行駛之動力車輛，在使用中加損害於他人者，駕駛人
    應賠償因此所生之損害。但於防止損害之發生，已盡相當之
    注意者，不在此限；民法第184條第1項前段、第2項、第191
    條之2亦有明文；又不法侵害他人身體或健康者，對於被害
    人因此喪失或減少勞動能力，或增加生活上之需要時，應負
    損害賠償責任；被害人雖非財產上之損害，亦得請求賠償相
    當之金額，民法第193條第1項、第195條第1項分別定有明文
    。被上訴人對於本件車禍既有過失責任，已見前述，是上訴
    人起訴請求損害賠償，即屬於法有據；至於上訴人請求之各
    項損害賠償，玆分別論述如下︰
（１）醫療、復建費用部分：
    1.上訴人主張因上開車禍受傷於奇美醫院治療，支出醫療費
      用共計17,066元之事實，業據上訴人提出奇美醫院收費收
      據26份在卷為證，且被上訴人就上訴人所提出之醫療費用
      收據並不爭執（見本院94年7月5日言詞辯論筆錄），復有
      財團法人奇美醫院94年5月5日（94）奇醫字第2050號函及
      所附收費收據2份、就醫收據清冊2份在卷為據，自可認為
      上開支出費用，係屬必要之醫療費用，其此部份之請求，
      即有所據，應予准許。
    2.上訴人主張因上開車禍受傷而於主恩中醫診所接受治療（
      期間自92年3月29日起至94年1月3日止），支出醫療費用
      14,800元之事實，有上訴人所提出主恩中醫診所收據5份
      在卷為證，被上訴人就上開醫療費用收據並不爭執（見本
      院94年7月5日言詞辯論筆錄），復有主恩中醫診所94年4
      月15日函及所附醫療費用明細1份在卷可據，自可認為上
      開支出費用，係屬必要之醫療費用，其此部份之請求，即
      有所據，應予准許。
    3.上訴人主張因上開車禍受傷，而於永生中醫診所接受治療
      （期間自93年10月28日起至94年5月27日止），支出醫療
      費用4,630元之事實，有上訴人所提出永生中醫診所醫療
      費用收費明細表（收據）2份、掛號收據19張在卷為證，
      被上訴人就上開醫療費用收據並不爭執（見本院94年7月5
      日言詞辯論筆錄），復有永生中醫診所94年4月20日函及
      所附醫療費用收費明細表（收據）7份在卷可據，自可認
      為上開支出費用，係屬必要之醫療費用，其此部份之請求
      ，即有所據，應予准許。
    4.上訴人主張因上開車禍受傷，而於聖恩中醫診所接受治療
      （期間自93年7月17日至94年3月16日止），支出醫療費用
      400元之事實，有其提出掛號費收據2份在卷為證，被上訴
      人就上開醫療費用收據並不爭執（見本院94年7月5日言詞
      辯論筆錄），復有聖恩中醫診所94年10月27日函及所附醫
      療費用證明單（明細收據）1份在卷可稽，自可認為上開
      支出費用，係屬必要之醫療費用，其此部份之請求，即有
      所據，應予准許。
    5.而上訴人主張因上開車禍受傷，於王煥庭診所治療，支出
      醫療費用200元之部分，上訴人並未提出醫療費用支出證
      明供本院審酌，要屬不能證明，此部分即無所據，不應准
      許。
    6.至於上訴人主張因上開車禍受傷，而於行政院衛生署台南
      醫院接受治療，支出醫療費用1,890元部分，上訴人固有
      提出收據為證；然經本院函查行政院衛生署台南醫院上訴
      人之就醫狀況及支出醫療費用明細，上訴人於行政院衛生
      署台南醫院就醫，係因上訴人牙痛服用止痛藥三天後胃腸
      不適，於93年3月20日上午門診就醫，並作胃鏡檢查發現
      胃潰瘍等，經治療已改善，上述疾病與車禍受傷並無關係
      之情，有行政院衛生署台南醫院94年4月28日南醫歷字第
      0940002068號函在卷可據，依據行政院衛生署台南醫院之
      上開回函，上訴人於行政院衛生署台南醫院之就醫治療，
      要與車禍受傷無關，因此，其主張所支出之醫療費用1,89
      0元，應由被上訴人負賠償之責，即無所據，不應准許。
    7.上訴人另主張其車禍受傷仍有持續復健之必要，往後還有
      幾十年之漫長歲月需進行復建，故要求日後所需50,000元
      之醫療補助等情。然查，上訴人於92年3月22日發生車禍
      迄今，已經2年4個月，期間均有進行治療、復健之情，已
      如前述，又上訴人於本件訴訟期間，均能親自到庭主張權
      利，其身體、精神皆已正常之情，已可認定，又將來是否
      有繼續治療復健之必要，上訴人並未提出證據供本院審酌
      ，則其主張將來所需之復健費用50,000元，要屬不能證明
      ，此部分並無所據，即不應准許。
    8.依據上述，上訴人主張醫療、復建費用，准許之部分總計
      為36,896元，則上訴人所能請求之醫療、復健費用，於36
      ,896 元之範圍內，為有理由，應予准許，逾越部分，並
      無所據。
（２）停止工作損失部分：
      上訴人雖主張車禍前擔任保母工作，月薪為15,000元，因
      車禍受傷不能工作之期間為3個月，停止工作損失之金額
      為45,000元等語。然上訴人因交通意外受傷，經診斷為腦
      震盪及二側額葉挫傷，意識清醒，有頭痛及暈眩症狀，92
      年3月23日入院，92年3月27日出院，從其病歷記載及電腦
      斷層檢查顯示有輕微出血，大概需休養1個月的時間，即
      可恢復為一般輕工作等情，有財團法人奇美醫院93年5月
      14日（93）奇醫字第2586號函及所附病情摘要1份可據；
      又證人即上訴人擔任保母工作之雇主葉曼華曾到庭證述，
      上訴人擔任保母工作每月薪資15,000元，上訴人車禍受傷
      休息1個月後一直到今年6月份，證人都有將小孩交給上訴
      人照顧，每個月也是固定付給上訴人15,000元，除暑假期
      間2個月是由證人自己照顧小孩外，其餘均由上訴人擔任
      保母等語，有原審93年8月19日言詞辯論筆錄在卷可證，
      而被上訴人對上開證述內容並不爭執，故上訴人主張其車
      禍前擔任保母工作，月薪15,000元部分，自可信為真實，
      至於上訴人主張因車禍3個月不能工作部份，則與上開證
      人證述內容不同，又依據財團法人奇美醫院之上開函文內
      容，上訴人之工作能力受車禍影響期間大約為1個月，而
      上訴人因車禍停止工作期間為1個月，亦據證人葉曼華證
      述在卷，故上訴人主張因車禍受傷停止工作之損失，自以
      1個月為合理，而上訴人月薪為15,000元，故上訴人主張
      因車禍停止工作損失15,000元部分，自有所據，應予准許
      ，至於超過部分，即無所據，並無理由。
（３）精神慰藉金部分：
      查上訴人因上開車禍，致受有頭部外傷，顱腦損傷，左膝
      、腳踝挫傷等傷害，對其行動與生活自相當不便，且需因
      此就醫復健，精神上自受有相當之痛苦與壓力，又上訴人
      於車禍當時為43歲（上訴人為48年5月15日生），大學畢
      業，家庭狀況為1家5口，職業為保母，月入約15,000 元
      ，名下財產有土地、房屋、汽車各1筆、投資多筆、股利
      、利息及營業所得多筆；被上訴人車禍發生當時34歲（被
      上訴人為58年3月10日生），大學畢業，家庭狀況為單身
      ，職業為不鏽鋼公司採購人員，名下財產亦有土地、房屋
      、汽車各1筆、投資1筆、股利、利息及營業所得多筆等情
      ，業據兩造陳述在卷，並有稅務電子閘門財產所得調件明
      細表1件在原審卷可稽，本院斟酌兩造之教育程度、身份
      、地位、經濟能力之情況、及上訴人因此遭受精神上痛苦
      之程度等一切情狀，應認上訴人請求被上訴人賠償其非財
      產上之損害以50,000元為適當。
（４）依上述為計算，本件上訴人得請求金額合計為101,896元
      。
七、另按損害之發生或擴大，被害人與有過失者，法院得減輕賠
    償金額，或免除之，民法第217條第1項定有明文；查兩造於
    本件車禍均有過失之情，已如前述，本院審酌本件車禍發生
    ，係被上訴人駕駛自小客車，行經設有閃光黃燈號誌岔路口
    ，未減速慢行，未注意車前狀況，為肇事主因，上訴人駕駛
    輕機車，行經不得臨時停車之岔路口，停等不當，為肇事次
    因，認兩造就本件事故之發生，被上訴人應負擔10分之9，
    上訴人應負擔10分之1過失責任，則依過失相抵之原則，自
    應減輕被上訴人1成之賠償責任，而依據前述，上訴人所受
    損害金額總計應為101,896元，減輕1成計算，被上訴人應賠
    償上訴人之金額應為91,706元【計算式：101,896×0.9＝91
    ,706（元以下4捨5入）】。
八、綜上所述，上訴人本於侵權行為損害賠償之法律關係，請求
    被上訴人給付91,706元部分，為有理由，應予准許，逾此所
    為請求，為無理由，應予駁回。而原審判決以上訴人所請求
    之醫療費用18,136元、停止工作損失15,000元及精神慰撫金
    50,000元，共計83,136元有所依據，而准上訴人之請求，並
    以上訴人應負之過失責任為10分之1，經減輕後判命被上訴
    人應給付上訴人74,823元，而駁回上訴人其餘請求部分，於
    上訴人上訴聲明範圍內之其餘請求部分，原審判決駁回上訴
    人之請求，核無不當，上訴人上訴意旨指摘原審判決駁回上
    訴人之請求不當，求予廢棄改判，為無理由，應駁回其上訴
    。至於上訴人於本件第二審訴訟程序進行中所擴張請求醫療
    費用22,663元部分，依據上述，僅16,883元部分應予准許（
    即91,706－74,823＝16,883），其餘擴張聲明部分，即無理
    由，應予駁回。
九、據上論結，本件上訴人之上訴部分為無理由，上訴人第二審
    擴張之訴部分，一部有理由，一部無理由，依民事訴訟法第
    436條之1第3項、第449條第1項、第78條、第79條，判決如
    主文。
中　　華　　民　　國　　94　　年　　7　　月　　19　　日
                  民事第三庭    審判長法　官　張季芬
                                      法　官　蔡孟珊
                                      法　官　陳杰正
以上正本證明與原本無異。
不得上訴。
中　　華　　民　　國　　94　　年　　7　　月　　19　　日
                                書記官　林賢慧
